【裁判字號】    88,訴,1741
【裁判日期】    890320
【裁判案由】    偽造文書等
【裁判全文】
臺灣臺北地方法院刑事判決                        八十八年度訴字第一七四一號
    公  訴  人  臺灣臺北地方法院檢察署檢察官
    被      告  丁○○
右列被告因偽造文書等案件，經檢察官提起公訴（八十八年度偵字第一六九四九、二
一二一八號）及臺灣板橋地方法院檢察署移送偵辦（八十八年度偵字第二四四五二號
），本院判決如左：
    主  文
丁○○志共同連續意圖為自己不法之所有，而侵占對於業務上所持有之物，處有期徒
刑拾月。如附件偽造之「甲○○」、「乙○○」署押均沒收。又共同連續意圖為自己
不法之所有，而搶奪他人之動產，處有期徒刑壹年肆月，扣案機車鑰匙貳支、螺起子
壹支均沒收。應執行有期徒刑貳年。如附件偽造之「甲○○」、「乙○○」署押均沒
收。機車鑰匙貳支、螺絲起子壹支均沒收。
    事  實
一、丁○○曾於民國八十七年間因誣告案件，經本院判處有期徒刑四月確定（尚未執
    行完畢），猶不知悔改，自八十八年五月十日至同年月三十一日止，擔任臺北縣
    新店市○○路二六巷「綠卡社區」警衛，負責社區巡邏、門禁管制及代收郵件等
    工作，為從事業務之人，竟與不詳姓名年籍之成年人，共同基於概括之犯意，利
    用代收郵件之便，於同年月二十一日在該社區代收裝有該社區許辰夫、乙○○花
    旗信用卡之郵件，由該不詳姓名年籍之人在社區掛號郵件登記簿上偽造「甲○○
    」及「乙○○」之署押後，將該二郵件據為己有，足以生損害於甲○○及乙○○
    ；嗣丁○○與該不詳姓名年籍之人復共同基於概括之犯意，持前開侵占之甲○○
    信用卡，於同年月二十二日前往臺北縣新店市○○路○段二之三號飛泉企業有限
    公司購買價值新臺幣（下同）一萬三千五百元之通訊器材，臺北縣新店市○○路
    ○段一巷一號飛鈴電話器材行購買價值一萬九千二百元之通訊器材，至臺北縣中
    和市○○街四百好勝成服飾店購買一萬九千二百元衣物，至臺北縣中和市○○路
    三三六號冠宇電話器材行購買二萬一千元之通訊器材，並連續在簽帳單上偽造「
    甲○○」之署押，使上開各商店人員陷於錯誤而分別交付行動電話、衣物等物品
    ，足生損害於甲○○，丁○○復續前之概括之犯意，將「乙○○」之花旗信用卡
    交付與不詳姓名年籍女子，與該女子基於共同之犯意聯絡，於同年五月二十六日
    下午至臺北縣中和市○○街三九二之一號敬業通信行消費三萬四千元、二萬二千
    元，同年五月二十一日下午六時許至臺北縣中和市○○街宜佑資訊傳呼公司消費
    二萬六千四百七十元、二萬六千四百七十元等，並由該女子在上開消費時，於簽
    帳單上偽造「乙○○」之署押，使上開二商店人員陷於錯誤而交付通訊等物品，
    足生損害於乙○○，嗣八十八年五月二十七日花旗銀行電詢乙○○是否收到信用
    卡，經乙○○報警循線查獲。
二、丁○○另基於概括之犯意，意圖為自己不法之所有，於八十八年九月十三日下午
    四時許，在臺北縣新店市光明二二四巷巷口，見己○○所有之ＨＥ－八六○九號
    自用小客車停放該處，即持客觀上可供兇器使用之螺絲起子，敲破該車之左前玻
    璃（毀損部分未據告訴），竊取車內零錢十五元，得手後為警查獲，扣得螺絲起
    子一支，經臺灣臺北地方法院檢察署檢察官飭回後，仍不知悔改，續前之概括犯
    意，與曾祥誌（業經臺灣板橋地方法院判決）共同意圖為自己不法之所有，於八
    十八年十月初某日起至同年十一月三日止，連續在臺北縣中和市、新店市等地，
    竊取黃鉦淮、郭志銘、辛○○所有之機車（詳細竊盜時間、地點、行竊方法及被
    害人等如附表一）後，即騎乘上開竊得之機車連續在臺北縣中和市、永和市、板
    橋市、土城市、新店市等地，搶奪洪麗娟、張陳蓬貞、郭毓芝、蓋桂金、張文華
    、李秀菊、陳碧芳及不詳姓名女子等人之財物（詳細搶奪時間、地點、搶奪方法
    、所得財物及被害人等如附表二）。又丁○○明知車號ＡＯＢ─二二一號機車（
    該機車係廖啟宏所有，遭真實姓名年籍不詳，綽號「小杜」之成年男子，於八十
    八年十月二十四日，在臺北縣新店市○○路二一九號前所竊取），係來路不明之
    贓物，仍於八十八年十月二十九日在丁○○處予以收受，於搶奪張陳蓬貞財物時
    騎用。嗣於八十八年十月十一日晚上六時四十分許，曾祥誌騎乘竊得之黃鉦淮所
    有車號ＡＰＴ─二二二號機車搭載丁○○，行經臺北縣中和市○○路一二○號前
    ，為警當場查獲，並扣得曾祥誌所有供其竊盜所用之機車鑰匙一支；又於同年十
    一月四日下午四時許，在臺北縣中和市○○路○段與新生街口為警查獲。
二、案經臺北縣警察局報請臺灣臺北地方法院檢察署檢察官偵查起訴。
    理  由
一、訊據被告丁○○坦承不諱有上開犯行，核與共犯曾誌祥於警訊、偵查所供相符，
    並與被害人黃鉦淮、郭志銘、辛○○、洪麗娟、張陳蓬珍、郭毓芝、蓋桂金、張
    文華、李秀菊、陳碧芳、廖啟宏、陳慧芬、庚○○、蔡秀蘭指述之情節相同，其
    中證人吳孟峰於警訊指稱：有自稱甲○○男子持花旗信用卡購買一批服飾，但當
    日持甲○○信用卡消費男子身穿保安或保全公司制服等語；且證人丙○○在警訊
    時稱：有二人購買行動電話二具，金額二萬二千元，有記下機車車號為ＦＶＲ五
    七一號，其中有一人購買後返回店中欲購買監視錄影帶，認為可疑故記下車號等
    語，證人丙○○在審理中並證稱：伊係冠宇電話器材行，有見過被告，他買大哥
    大二支，又騎機車回來向我買當時的監視錄影帶，伊還記下並提供他的機車號碼
    ，他們有二個人，另一個年紀比較小等語，另有贓證物認領保管單附卷、照片影
    本二幀、掛號郵件登記簿（八十八年度偵字第六一九四九號卷二一頁、四九頁）
    、簽帳單影本及因被害人不詳未經認領之贓物萊思康翻譯機一台、共犯被告曾祥
    誌所有供其行竊所用之鑰匙一支及被告丁○○所有供犯罪所用之螺絲起子一支扣
    案足資佐證，足認被告自白與事實相符。本件事證明確，被告犯行洵堪認定，應
    依法論科。
二、核被告丁○○如事實欄一所為，係犯刑法第二百十條、第二百十六條之行使偽造
    私文書罪、第三百三十六條第二項之業務侵占罪、第三百三十九條第一項之詐欺
    取財罪，被告偽造署押為偽造私文書之階段行為，又偽造私文書之低度行為，為
    行使偽造私文書之高度行為所吸收，不另論罪，為被告丁○○如事實欄二所為，
    係犯第三百二十一條第一項第三款之攜帶兇器竊盜罪、第三百二十條第一項之竊
    盜罪、第三百二十五條第一項之搶奪罪、同法第三百四十九條第一項之收受贓物
    罪。公訴意旨雖未論及被告如附表一、二之犯行，惟此部分與起訴之攜帶兇器竊
    盜部分有連續犯、牽連犯裁判上一罪之關係，應為起訴效力所及，本院自得加以
    審究。被告丁○○與曾祥誌間就竊盜、搶奪及收受贓物行為等犯行，被告丁○○
    與該不詳姓名年籍之人間就行使偽造私文書、業務侵占及詐欺取財犯行間，被告
    丁○○與不詳姓名年籍女子就詐欺取財、行使偽造私文書間，均有犯意聯絡及行
    為分擔，皆為共同正犯。被告先後多次詐欺取財、竊盜、加重竊盜、搶奪犯行，
    均時間緊接，所犯分別係構成犯罪要件相同之罪名，顯係基於概括犯意反覆為之
    ，均為連續犯，應依刑法第五十六條之規定，分別論以一罪，並皆加重其刑。被
    告所犯上開竊盜、加重竊盜、搶奪、收受贓物罪間，所犯詐欺取財與業務侵占罪
    間，有方法結果之牽連關係，應依刑法第五十五條之規定，分別從一重之搶奪罪
    及業務侵占處斷。被告所犯連續搶奪、業務侵占罪間犯意各別，行為互殊，應予
    併罰。爰審酌被告犯罪之動機、目的、騎乘機車搶奪他人財物之犯罪手段、連續
    多次犯行，對被害人及社會秩序所生之危害非輕、犯後坦承犯行，並表悔意之犯
    後態度等一切情狀，量處如主文所示之刑，並定其應執行之刑。
三、如附件內「乙○○」「甲○○」之署押係屬偽造，自應依刑法第二百十九條之規
    定沒收之。扣案之螺絲起子一支為被告丁○○所有，供其竊盜所用之物，業據被
    告丁○○供明在卷，扣案之鑰匙一支係共犯曾祥誌所有，供渠等共犯竊取機車所
    用之物，至被告丁○○所有供竊取機車之鑰匙一支雖未扣案，然並無證據證明該
    鑰匙業已滅失，均應依刑法第三十八條第一項第二款之規定，併予宣告沒收之。
四、扣案偽造而貼有被告丁○○照片之廖啟宏身分證一張（臺灣板橋地方法院檢察署
    八十八年度偵字第二四四五二號卷第二五頁）為被告丁○○所偽造，業據被告丁○○供陳甚明，然此部分未經檢察官起訴，且與已起訴部分亦何裁判上一罪關係
    ，自應由檢察官另行偵辦起訴，附此敘明。
五、併辦意旨（八十八年度偵字第二二二四○號）另以被告丁○○與被害人戊○○係
    養父子關係，於八十八年八月二十九日中午十二時許，意圖為自己不法之所有，
    在臺北縣新店市○○街五巷五號二樓，趁被害人戊○○不在家，竊取戊○○所有
    之獎狀金牌三面典當花用，因認被告涉有刑法第三百二十條第一項之竊盜罪嫌，
    按告訴乃論之罪，告訴人於第一審辯論終結前得撤回其告訴，又告訴經撤回者，
    應諭知不受理之判決，刑事訴訟法第二百三十八條第一項、第三百零三條第三款
    定有明文。查本件告訴人戊○○告訴被告丁○○竊盜案件，起訴書認係犯刑法第
    三百二十條第一項項之罪，被告丁○○與戊○○係養父子關係，業經告訴人及被
    告在偵審中陳述屬實，依同法第三百二十四條第二項之規定，須告訴乃論。告訴
    人戊○○即已撤回竊盜之告訴，然本件與前開有罪部分有連續犯之裁判上一罪關
    係，爰不另為被告丁○○不受理之判決，末此敘明。
據上論斷，應依刑事訴訟法第二百九十九條第一項前段，刑法第二十八條、第五十六
條、第二百十條、第二百十六條、第三百二十一條第一項第三款、第三百二十五條第
一項、第三百三十六條第二項、第三百三十九條第一項、第三百四十九條第一項、第
五十五條、第五十一條第五款、第九款、第十款、第二百十九條、第三十八條第一項
第二款，罰金罰鍰提高標準條例第一條前段，判決如主文。
本案經檢察官盧筱筠到庭執行職務
中      華      民      國     八十九     年     三     月    二十      日
                                      臺灣臺北地方法院刑事第三庭
                      法  官  蔡  政  哲
右正本證明與原本無異。
如不服本判決，應於判決送達後十日內，向本院提出上訴狀。
                                          書記官  張  世 輝
中      華      民      國     八十九     年     三     月    二十一    日
附錄本案論罪科刑法條全文
刑法第三百二十條
意圖為自己或第三人不法之所有，而竊取他人之動產者，為竊盜罪，處五年以下有期
徒刑、拘役或五百元以下罰金。
意圖為自己或第三人不法利益，而竊佔他人之不動產者，依前項之規定處斷。
前二項之未遂犯罰之。
刑法第三百二十一條
犯竊盜罪而有左列情形之一者，處六月以上五年以下有期徒刑：
三、攜帶兇器而犯之者。
刑法第三百二十五條
意圖為自己或第三人不法之所有，而搶奪他人之動產者，處六月以上五年以下有期徒
刑。
因而致人於死者，處無期徒刑或七年以上有期徒刑，致重傷者，處三年以上十年以下
有期徒刑。
第一項之未遂犯罰之。
刑法第二百十六條
行使第二百十條至第二百十五條之文書者，依偽造、變造文書或登載不實事項或使登
載不實事項之規定處斷。
刑法第二百十條
偽造、變造私文書，足以生損害於公眾或他人者，處五年以下有期徒刑。
附表一
┌──┬──────┬────────┬─────────┬───────
│編號│時        間│地            點│竊  盜  方  法    │被害人及竊得機
│    │            │                │                  │車
├──┼──────┼────────┼─────────┼───────
│    │八十八年十月│中和市○○路三二│由曾祥誌持其所有機│黃鉦淮所有之車
│ 一 │十一日下午四│七巷五○號前    │車鑰匙一支發動電門│牌號碼ＡＰＴ─
│    │時許        │                │                  │二二二號機車
├──┼──────┼────────┼─────────┼───────
│    │八十八年十一│新店市○○街六號│由丁○○持其所有機│郭志銘所有之車
│ 二 │月一日上午八│前              │車鑰匙一支發動電門│牌號碼ＡＦＯ─
│    │時許        │                │，曾祥誌在旁把風  │四六二號機車
├──┼──────┼────────┼─────────┼───────
│    │八十八年十一│新店市○○街四號│由曾祥誌持其所有機│辛○○所有之車
│ 三 │月一日下午三│前              │車鑰匙一支發動電門│牌號碼ＦＺＡ─
│    │時三十分許  │                │，丁○○在旁把風  │Ｏ三Ｏ號機車
└──┴──────┴────────┴─────────┴───────
附表二
┌──┬─────┬──────┬───────┬────────────
│編號│時      間│地        點│搶  奪  方 法 │被害人及所得財物
│    │          │            │              │
├──┼─────┼──────┼───────┼────────────
│一  │八十八年十│永和市○○路│曾祥誌騎乘許立│洪麗娟
│    │月初某日  │一段五十一號│二父親所有之機│皮包一只，內有現金約二萬
│    │          │            │車，後載丁○○│餘元、鑽石項鍊一條、存摺
│    │          │            │，由丁○○下手│二本、印章四枚、金融卡二
│    │          │            │行搶          │張、信用卡三張、太平洋百
│    │      │            │              │貨公司貴賓卡一張
│    │          │            │              │
├──┼─────┼──────┼───────┼────────────
│二  │八十八年十│新店市○○路│曾祥誌騎乘車牌│張陳蓬貞
│    │月廿九日下│八二號前    │號碼ＡＯＢ─二│皮包一只，內有現金約一千
│    │午五時五十│            │二一號機車後載│餘元、印章一枚、提款卡三
│    │五分許    │            │丁○○，由許立│張、鑰匙一串、身分證一張
│    │          │            │二下手行搶    │
│    │          │            │              │
├──┼─────┼──────┼───────┼────────────
│三  │八十八年十│中和市○○路│丁○○騎乘車牌│郭毓芝
│    │一月一日下│五十一號前  │號碼ＡＦＯ─四│手提背包一只，內有現金二
│    │午一時五分│            │六二號機車後載│千元、信用卡四張、提款卡
│    │          │            │曾祥誌，由曾祥│一張、身分證一張、折扣卡
│    │          │            │誌下手行搶    │一張
│    │          │            │              │
├──┼─────┼──────┼───────┼────────────
│四  │八十八年十│板橋市○○路│曾祥誌騎乘車牌│蓋桂金
│    │一月一日下│三十巷十四號│號碼ＡＦＯ─四│皮包一只，內有現金約一千
│    │午一時三十│            │六二號機車後載│二百元、鑰匙一串
│    │六分許    │            │丁○○，由許立│
│    │          │            │二下手行搶，得│
│    │          │            │手後將該機車丟│
│    │          │            │棄於板橋市五權│
│    │          │            │公園附近      │
│    │          │            │              │
├──┼─────┼──────┼───────┼────────────
│五  │八十八年十│新店市○○路│丁○○騎乘車牌│張文華
│    │一月二日上│與中正路口  │號碼ＦＺＡ─Ｏ│手提包一只，內有現金一千
│    │午十時三十│            │三Ｏ號機車後載│七百元、信用卡三張、行動
│    │分許      │            │曾祥誌，由曾祥│電話一具、身分證一張
│    │          │            │誌下手行搶    │
│    │          │            │              │
├──┼─────┼──────┼───────┼────────────
│六  │八十八年十│新店市○○路│曾祥誌騎乘車牌│李秀菊
│    │一月三日上│與三民路口  │號碼ＦＺＡ─Ｏ│皮包一只，內有現金約四百
│    │午十時五十│            │三Ｏ號機車後載│餘元、鑰匙一串
│    │分許      │            │丁○○，由許立│
│    │          │            │二下手行搶    │
│    │          │            │              │
├──┼─────┼──────┼───────┼────────────
│七  │八十八年十│新店市○○路│曾祥誌騎乘車牌│陳碧芳
│    │一月三日下│八號前      │號碼ＦＺＡ─Ｏ│皮包一只，內有現金約一千
│    │午四時三十│            │三Ｏ號機車後載│五百元、身分證、駕照、金
│    │分許      │            │丁○○，由許立│融卡及信用卡共五張
│    │          │            │二下手行搶。  │
│    │          │            │              │
│    │          │            │              │
│    │          │            │              │
├──┼─────┼──────┼───────┼────────────
│八  │八十八年十│土城市○○路│曾祥誌騎乘車牌│不詳姓名女子
│    │一月上旬某│            │號碼ＦＺＡ─Ｏ│皮包一只，內有萊思康翻譯
│    │日        │            │三Ｏ號機車後載│機一部、現金等物
│    │          │            │丁○○，由許立│
│  │          │            │二下手行搶。  │
└──┴─────┴──────┴───────┴────────────


司法院資訊處製作；財團法人民間司法改革基金會備份。
